臺灣屏東地方法院刑事判決
111年度金訴字第74號
公  訴  人  臺灣屏東地方檢察署檢察官
被      告  楊雅雯


上列被告因詐欺等案件，經檢察官提起公訴（110年度偵字第109
26號、110年度偵字第11652號、110年度偵字第11843號、110年
度偵字第11922號），被告於本院受命法官行準備程序中就被訴
事實為有罪之陳述，經合議庭裁定改由受命法官獨任依簡式審判
程序審理，並判決如下：
    主    文
楊雅雯犯如附表二所示之罪，各處如附表二主文欄所示之刑及沒
收。應執行有期徒刑貳年。
    犯罪事實及理由
一、楊雅雯因疫情期間想要增加收入，於民國110年8月26日，透
    過網路臉書之廣告，基於不確定之故意，而加入真實姓名年
    籍不詳手機通訊軟體LINE暱稱「曾沛慈」、「@傑」及其他
    真實姓名年籍不詳之人所組成，以實施詐術為手段，具有持
    續性、牟利性之結構性詐欺集團犯罪組織，並以其所持用之
    手機內通訊軟體LINE傳送其所申辦之中國信託商業銀行帳號
    ：000-000000000000號帳戶（下稱中信帳戶）、第一商業銀
    行帳號：000-00000000000號帳戶（下稱一銀帳戶）、中華
    郵政帳號：000-00000000000號（下稱郵局帳戶）之帳戶資
    料，供「曾沛慈」、「@傑」及其等所屬詐欺集團利用作為
    人頭帳戶使用，且依指示擔任提領款項再繳交該集團上手之
    「車手」工作，以藉此獲得「@傑」指示可從所提領款項抽
    取之報酬。其後，楊雅雯與該集團成員即共同意圖為自己或
    其他成員不法之所有，基於三人以上共同犯詐欺取財及掩飾
    、隱匿特定犯罪所得之來源、去向之犯意聯絡，先由詐欺集
    團其他成員向附表一所示之人施用詐術，致渠等陷於錯誤，
    而各依指示將款項匯轉入楊雅雯上開帳戶（詐騙方式、匯款
    時間、金額、匯入帳戶均詳如附表一所示）後，由詐欺集團
    藉由楊雅雯接收詐欺集團成員之指示，親自前往自動櫃員機
    或臨櫃提領，取得詐騙所得款項（詳附表一備註欄所示），
    扣除自己之報酬後，再將之交付予「@傑」指示之詐欺集團
    成員，楊雅雯因而獲得共計新臺幣（下同）18,000元之報酬
    。嗣經附表一所示之人發現被騙後報警而循線查獲。案經李
    信隆訴由臺北市政府警察局中山分局、吳誠明訴由臺中市政
    府警察局清水分局、林麗芬訴由高雄市政府警察局仁武分局
    、蔡宜臻訴嘉義市政府警察局第一分局暨屏東縣政府警察局
    內埔分局及屏東縣政府警察局屏東分局報告臺灣屏東地方檢
    察署檢察官偵查提起公訴。　　
二、證據能力：
（一）供述證據部分：
　　按簡式審判程序之證據調查，不受第159條第1項之限制，刑
    事訴訟法第273條之2定有明文，是於行簡式審判程序之案件
    ，被告以外之人於審判外之陳述，除有其他不得作為證據之
    法定事由外，應認具有證據能力。本判決所援引被告以外之
    人於審判外之陳述，因本案採行簡式審判程序，復無其他不
    得作為證據之法定事由，依上說明，應認均具有證據能力。
（二）非供述證據部分：
    至於卷內所存經本院引用為證據之非供述證據部分，與本案
    待證事實間均具有關連性，且無證據證明係公務員違背法定
    程序所取得，是依刑事訴訟法第158條之4之反面解釋，自有
    證據能力。　
三、證據名稱：　　
（一）被告楊雅雯於偵查中及本院準備程序及簡式審判程序中之
      自白。
（二）告訴人李信隆、吳誠明、林麗芬、蔡宜臻分別於警詢時之
      證述。
（三）告訴人李信隆提出之第一銀行匯款申請書回條、告訴人吳
      誠明提出之中國信託銀行自動櫃員機交易明細表、被害人
      林麗芬提出之中國信託銀行匯款申請書、告訴人蔡宜臻提
      出之郵政入戶匯款申請書各1紙。
（四）被告與「曾沛慈」、「@傑」之LINE對話紀錄截圖、中國
      信託銀行新臺幣存提款交易憑證(提領46萬元)、被告中信
      帳戶存摺影本、被告郵局帳戶存摺影本、郵政存簿儲金提
      款單(提領49萬元)、被告一銀帳戶存摺存款客戶資料查詢
      、被告一銀帳戶存摺影本、第一銀行取款憑條(提領35萬
      元)、中國信託銀行自動櫃員機交易明細表4張(提領4次2
      萬元部分)、被告中信帳戶客戶資料暨交易明細、被告郵
      局帳戶客戶資料暨交易明細、被告一銀帳戶客戶資料暨交
      易明細、被告於附表一所示之時、地，提領及交付款項之
      監視器影像照片。
四、論罪科刑：
（一）核被告就犯罪事實即附表一編號1至4之所為，均係犯刑法
      第339條之4第1項第2款之3人以上共同犯詐欺取財罪及洗
      錢防制法第2條第2款、第14條第1項之洗錢罪。又被告就
      犯罪事實即附表一編號1所為，係其加入本案詐欺集團後
      ，最先繫屬於法院之案件中，首次之加重詐欺犯行，應另
      論以組織犯罪防制條例第3條第1項後段之參與犯罪組織罪
      。
（二）被告就上開犯行，與「曾沛慈」、「@傑」及所屬詐欺集
      團其他成員間，均有犯意聯絡及行為分擔，皆應論以共同
      正犯。
（三）被告與所屬詐欺集團對附表一所示之人施行詐術，使渠等
      將款項匯入被告之上開帳戶後，其中如附表一編號1、3、
      4「提領時間、提領地點、提領金額」所示，由被告數次
      提領部分，皆係基於詐欺取財之單一目的而為接續之數行
      為，所侵害者為同一法益，且各行為相關舉措均係在密切
      接近之時間內實施完成，彼此獨立性極為薄弱，依一般社
      會健全觀念難以強行分開，是在刑法評價上，以視為一個
      舉動之接續施行，合為包括之一行為予以評價，較為合理
      ，應各論以接續犯之一罪。又被告就犯罪事實即附表一編
      號1所示犯行，為其加入本案詐欺集團之犯罪組織後，首
      次加重詐欺取財犯行，雖其參與犯罪組織之時、地與詐欺
      取財及洗錢之時、地，在自然意義上非完全一致，然仍有
      部分合致，且犯罪目的單一，堪認係一行為同時觸犯參與
      犯罪組織罪、3人以上共同詐欺取財罪、洗錢罪，屬想像
      競合犯；另被告就犯罪事實即附表一編號2至4所示犯行，
      各係同時犯3人以上共同詐欺取財罪、洗錢罪，屬一行為
      觸犯數罪名，亦為想像競合犯，均應依刑法第55條規定，
      從一重之3人以上共同犯詐欺取財罪處斷。
（四）按詐欺取財罪既係為保護個人之財產法益而設，則關於行
      為人詐欺犯罪之罪數計算，除非存在時間或空間上之全部
      或局部之重疊關係，否則原則上自應依遭受詐騙之被害人
      人數定之，本案被告就犯罪事實即附表一編號1至4所為，
      係對不同被害人所犯之詐欺取財行為，受侵害之財產權歸
      屬各自之權利主體，且施用詐術之時間及方式、被害人匯
      款時間、匯入金額等復皆有別，顯係基於個別犯意先後所
      為，是被告所犯上開4罪，應予分論併罰。　
（五）按想像競合犯之處斷刑，本質上係「刑之合併」。其所謂
      從一重處斷，乃將想像競合犯組成之評價上數罪，合併為
      科刑一罪，其所對應之刑罰，亦合併其評價上數罪之數法
      定刑，而為一個處斷刑。易言之，想像競合犯侵害數法益
      者皆成立犯罪，論罪時必須輕、重罪併舉論述，同時宣告
      所犯各罪名，包括各罪有無加重、減免其刑之情形，亦應
      說明論列，量刑時併衡酌輕罪部分量刑事由，評價始為充
      足，然後依刑法第55條前段規定「從一重處斷」，非謂對
      於其餘各罪可置而不論。因此，法院決定處斷刑時，雖以
      其中最重罪名之法定刑，做為裁量之準據，惟於裁量其輕
      重時，仍應將輕罪合併評價在內。經查，被告就上開參與
      犯罪組織、洗錢犯行，均於偵查及審判中自白，分別合於
      組織犯罪條例第8條第1項後段、洗錢防制法第16條第2項
      減輕其刑之規定，此部分已由本院列入量刑時併予審酌之
      事項。　
（六）爰審酌被告年紀尚輕，不思以正當方法賺取所需，竟貪圖
      不法利益，選擇加入詐欺集團，並參與本案加重詐欺、洗
      錢之犯行，實有不該；復考量被告犯後坦承犯行之態度，
      惟並未與所有告訴人達成和解或調解，暨被告供稱為國中
      畢業之智識程度、擔任羊肉店服務人員、月薪約20,000元
      、離婚有2名子女由前夫照顧之家庭經濟狀況（本院卷第8
      5頁）等一切情狀，分別量處如附表二主文欄所示之刑。
      另斟酌本案被告所犯各罪之犯罪時間、手段及侵害法益均
      相近，並考量刑罰效果之邊際遞減關係等因素，定其應執
      行刑如主文所示。
五、沒收：如附表一編號1至4所示之被告犯罪所得共18,000元均
    未扣案，且未經實際合法發還被害人，應依刑法第38條之1
    第1項、第3項規定宣告沒收，於全部或一部不能沒收或不宜
    執行沒收時，追徵其價額。附表一編號3、4所示犯行，被告
    共獲利5,000元，爰平均分配各2,500元於該2次罪刑項下沒
    收，併此敘明。　　
據上論斷，應依刑事訴訟法第273條之1第1項、第299條第1項前
段、第310條之2、第454條第1項，判決如主文。
本案經檢察官鄭央鄉提起公訴，檢察官廖維中到庭執行職務。
中　　華　　民　　國　　111 　年　　4 　　月　　29　　日
　　　　　　　　　刑事第二庭  法　官　陳茂亭
以上正本證明與原本無異。
如不服本判決應於收受判決後20日內向本院提出上訴書狀，並應
敘述具體理由；其未敘述上訴理由者，應於上訴期間屆滿後20日
內向本院補提理由書（均須按他造當事人之人數附繕本）「切勿
逕送上級法院」。　　　　　　　　　
中　　華　　民　　國　　111 　年　　4 　　月　　29　　日
                             書記官  李宛蓁
附錄本案論罪科刑法條全文：
組織犯罪防制條例第3條第1項：
發起、主持、操縱或指揮犯罪組織者，處3 年以上10年以下有期
徒刑，得併科新臺幣1 億元以下罰金；參與者，處6 月以上5 年
以下有期徒刑，得併科新臺幣1 千萬元以下罰金。但參與情節輕
微者，得減輕或免除其刑。

中華民國刑法第339條之4：
犯第339 條詐欺罪而有下列情形之一者，處1 年以上7 年以下有
期徒刑，得併科1 百萬元以下罰金：
一、冒用政府機關或公務員名義犯之。
二、三人以上共同犯之。
三、以廣播電視、電子通訊、網際網路或其他媒體等傳播工具，
    對公眾散布而犯之。
前項之未遂犯罰之。

洗錢防制法第2條
本法所稱洗錢，指下列行為：
一、意圖掩飾或隱匿特定犯罪所得來源，或使他人逃避刑事追訴
    ，而移轉或變更特定犯罪所得。
二、掩飾或隱匿特定犯罪所得之本質、來源、去向、所在、所有
    權、處分權或其他權益者。
三、收受、持有或使用他人之特定犯罪所得。

洗錢防制法第14條：
有第2 條各款所列洗錢行為者，處7 年以下有期徒刑，併科新臺
幣5 百萬元以下罰金。
前項之未遂犯罰之。
前2 項情形，不得科以超過其特定犯罪所定最重本刑之刑。
　　
附表一：
編號 被害人 詐騙方式 匯款時間匯款金額遭騙匯入被告帳戶 提領時間、提領地點、提領金額 提領後交付之金額及款項交付之時間、地點 1 李信隆 詐騙集團成員於110年9月4日17時57分許，打電話給李信隆，佯稱為其外甥，因投資需要向李信隆借錢云云，致李信隆陷於錯誤而依指示匯款。 110年9月6日10時44分許  480,000元  中信帳戶 ①110年9月6日11時29分許 屏東市○○路000號中國信託屏東分行 20,000元(ATM提領） ②110年9月6日12時43分許 同上地點 460,000元(臨櫃提領) 472,000元（被告提領48萬元，抽取8千元為其報酬)  110年9月6日12時55分許，在屏東市○○路000號信義國小前 2 吳誠明 詐騙集團成員於110年9月5日15時30分許起，分別假以唐氏基金會及中國信託人員，陸續打電話給吳誠明，佯稱：因人員操作錯誤致帳戶為警示帳戶，須依指示操作解除云云，致吳誠明陷於錯誤而依指示匯款。 110年9月6日12時38分許  350,000元  一銀帳戶 110年9月6日13時27分許 屏東市○○路000號第一銀行屏東分行 350,000元 (臨櫃提領) 345,000元(被告提領35萬元，抽取5千元為其報酬)  110年9月6日13時55分許，在屏東市○○路000號前 3 林麗芬 詐騙集團成員於110年9月6日9時許，分別假以其友人及友人外甥名義，陸續打電話給林麗芬，佯稱：需借錢周轉云云，致林麗芬陷於錯誤而依指示匯款。 110年9月6日12時15分許  250,000元  郵局帳戶   ①110年9月6日14時10分許 屏東市○○路000號屏東民生路郵局 490,000元 (臨櫃提領) ②110年9月6日14時29分許 屏東市○○路00號統一超商金樹門市 20,000元 (ATM提領) ③110年9月6日14時30分許 同上地點 20,000元 (ATM提領) ④110年9月6日14時31分許 同上地點 20,000元 (ATM提領) 545,000元(針對林麗芬及蔡宜臻部分，被告全數提領55萬元，抽取5千元為其報酬)  110年9月6日14時39分許，在屏東市○○路000號前 4 蔡宜臻 詐騙集團成員於110年9月6日9時48分許，打電話給蔡宜臻，佯稱為其姪子，需向蔡宜臻借款繳貸款云云，致蔡宜臻陷於錯誤而依指示匯款。 110年9月6日13時30分許  300,000元  郵局帳戶  同上 同上 

附表二
編號 所對應之犯罪事實 主文（罪刑及沒收） 1 附表一編號1之李信隆部分 楊雅雯三人以上共同犯詐欺取財罪，處有期徒刑壹年陸月。未扣案犯罪所得新臺幣捌仟元沒收，於全部或一部不能沒收或不宜執行沒收時，追徵其價額。 2 附表一編號2之吳誠明部分 楊雅雯三人以上共同犯詐欺取財罪，處有期徒刑壹年肆月。未扣案犯罪所得新臺幣伍仟元沒收，於全部或一部不能沒收或不宜執行沒收時，追徵其價額。 3 附表一編號3之林麗芬部分 楊雅雯三人以上共同犯詐欺取財罪，處有期徒刑壹年貳月。未扣案犯罪所得新臺幣貳仟伍佰元沒收，於全部或一部不能沒收或不宜執行沒收時，追徵其價額。 4 附表一編號4之蔡宜臻部分 楊雅雯三人以上共同犯詐欺取財罪，處有期徒刑壹年貳月。未扣案犯罪所得新臺幣貳仟伍佰元沒收，於全部或一部不能沒收或不宜執行沒收時，追徵其價額。